臺灣高雄地方法院交通事件裁定　　　　100年度交聲字第543號
原處分機關　高雄市政府交通局
異　議　人
即受處分人　詹麗玉
上列受處分人因違反道路交通管理處罰條例案件，對於高雄市政
府交通局中華民國100 年3 月4 日所為之處分（原處分案號：高
市交裁字第裁32-B00000000號），聲明異議，本院裁定如下：
    主  文
異議駁回。
    理  由
一、原處分意旨略以：受處分人詹麗玉於民國100 年1 月26日上
    午11時52分許，駕駛車號322-HVN 重機車，在高雄市○○路
    與港信路有燈光號誌管制交岔路口闖紅燈，經警攔停舉發，
    爰依道路交通管理處罰條例第53條第1 項、第63條第1 項之
    規定，裁處罰鍰新臺幣（下同）1,800 元，並記違規點數3
    點等情。
二、聲明異議意旨則以：異議人並未闖紅燈，但被警察攔下來，
    說異議人闖紅燈，警察說剛變燈，異議人就回頭看，這時才
    是紅燈，而且前面還有1 輛汽車、後面也有1 輛機車騎過去
    ，異議人就向警察表示剛剛應該是綠燈，但警察不理。異議
    人認為是警察看錯，為此聲明異議，請調取路口監視器錄影
    畫面，證明異議人沒有闖紅燈等語。
三、按汽車駕駛人，行經有燈光號誌管制之交岔路口闖紅燈者，
    處新臺幣1,800 元以上5,400 元以下罰鍰，並記違規點數3
    點，道路交通管理處罰條例第53條第1 項、第63條第1 項第
    3 款分別定有明文。次按道路交通管理之稽查、違規紀錄，
    由交通勤務警察或依法令執行交通稽查任務人員執行之；汽
    車駕駛人之行為當場不能或不宜攔截製單舉發者，經以科學
    儀器取得證據資料證明其行為違規，得逕行舉發，同條例第
    7 條第1 項、第7 條之2 第1 項第7 款分別規定明確。依上
    開規定，僅有當場不能或不宜攔截製單舉發者，始須以科學
    儀器取得證據資料證明其行為違規，如係交通勤務警察當場
    攔停舉發，員警既當場目擊違規事實，縱不及拍照存證，仍
    須依法舉發，不能因不及拍照存證，即對親身目擊之違規，
    視而不見，而不予舉發。又按法院受理交通異議案件，本質
    上屬於行政爭訟，其舉證責任之原理，與民事訴訟相類似，
    除有特別規定外，基本上準用民事訴訟法，由處罰機關與異
    議人二造各自履行主觀之舉證責任，各自提出證據；如窮盡
    各種證據方法，而待證結果仍屬不明，法院應依客觀之舉證
    責任危險分配原則，決定二造何人應受敗訴危險，此參諸行
    政訴訟法第136 條準用民事訴訟法第277 條之規定自明。
四、經查，本件異議人即受處分人詹麗玉（下稱異議人）雖否認
    有原處分所指闖紅燈之違規行為，惟對其有於100 年1 月26
    日上午11時52分許，駕駛車號322-HVN 重機車，行經高雄市
    ○○路與港信路口，為警攔停舉發一事，則不爭執（見本院
    卷第39頁）。參以證人即員警鍾奇全於本院調查時到庭證稱
    ：「本件交通違規係伊舉發，當時伊駕駛警用機車執行巡邏
    勤務，沿小港路由西向東行駛，快到小港路與港信路口時，
    看見異議人騎乘機車在伊前方約20公尺，這時小港路與港信
    路口之交通號誌已經是紅燈了，異議人看左右沒有車，就闖
    紅燈通過路口，伊就追上前去將她攔停。伊確定親眼看見異
    議人闖紅燈，因為當時伊與異議人的距離滿近的，伊視力良
    好，沒有近視，當時是晴天，光線正常，視線良好，從伊的
    角度可以同時看見紅燈及異議人騎機車的情形。伊看見異議
    人闖紅燈後，就從異議人後面追到過了路口15公尺左右才攔
    下她。攔停之後，異議人說她沒有闖紅燈，伊請她往後看，
    燈號還是紅燈，從她通過路口前一直到攔停時都是紅燈。伊
    沒有對異議人說剛剛變燈，只有對異議人說如果她認為舉發
    有問題，可以向監理機關申訴。異議人闖紅燈時，前面沒有
    其他車輛，只有異議人這輛機車違規，至於異議人後方有無
    其他車輛違規，伊就不清楚了，因為當時伊正在開單。異議
    人闖紅燈的路口雖然有1 台監視錄影器，但是鏡頭角度是拍
    由東往西的車道，無法拍到異議人由西往東闖紅燈的畫面」
    等語（見本院卷第40至42頁）。另經本院向高雄市政府警察
    局小港分局調取該路口監視器錄影畫面，該分局函覆稱：小
    港路與港信路口監視器設置在路口之東北角，僅能拍攝到路
    口以西之路況等語，並檢附錄影畫面翻拍相片為證（見本院
    卷第28至31頁），可確認該路口監視器畫面僅能拍攝到由東
    往西之車道，無法拍攝到異議人行駛方向即由西往東之車道
    ，自不可能拍攝到異議人通過路口之情形。
五、按闖紅燈屬動態之交通違規行為，本具有即時、瞬間、稍縱
    即逝及不可回復之特性，現場目擊者通常僅有舉發員警，而
    員警鍾奇全既係當場親身經歷見聞異議人駕駛行為之人，其
    於本院調查時，經以證人身分傳喚到庭，並告以具結之義務
    及偽證之處罰後，命其具結後就其親身經歷作證，其與異議
    人素不相識，並無仇怨或利害關係，衡情當無甘冒偽證之罪
    責，而於法庭上構陷異議人之理。又依證人鍾奇全視力良好
    ，當時天候晴，光線正常，視線良好，證人係同時看見紅燈
    及異議人通過路口之情形，足以排除證人看錯或誤認之可能
    性；何況證人若非親眼目睹並確認異議人闖紅燈，衡情應無
    費力在異議人後方追到通過路口約15公尺處，將異議人攔停
    之理。且員警執行公務時，本身即受有行政懲處責任之監督
    ，事後到庭具結作證，更以刑事責任擔保其證言之真實性，
    是證人鍾奇全上開證述，即無不可採信之處。本件既因異議
    人闖紅燈之違規行為係瞬間發生，未能以錄影或拍照方法採
    證，惟既經員警鍾奇全當場目擊攔停舉發，事後復以證人身
    分到庭證述明確，已盡主觀之舉證責任。反觀異議人則未提
    出任何證據方法以供調查，僅空言否認闖紅燈之違規行為，
    自難推翻證人鍾奇全上開證述之證明力。
六、綜上所述，本件交通違規係由員警鍾奇全依據親身所見，而
    為攔停舉發，並非逕行舉發，本不須以採證照片資為舉證，
    且其已於本院調查時到庭證述明確，已盡舉證之責。原處分
    機關以異議人上開違規事實明確，依道路交通管理處罰條例
    第53條第1 項、第63條第1 項第3 款之規定，裁處異議人罰
    鍰1,800 元，並記違規點數3 點。本院審核並無違誤，且其
    裁量亦屬妥適。異議人空言否認違規，聲明異議，為無理由
    ，應予駁回。
七、依道路交通管理處罰條例第87條第2 項、道路交通事件處理
    辦法第18條，裁定如主文。
中    華    民    國   100    年    4     月    25    日
                    交通法庭    法  官  林柏壽
以上正本係照原本作成。
如不服本裁定，應於收受送達後5 日內，向本院提出抗告狀。
中    華    民    國   100    年    4     月    25    日
                                書記官  洪嘉慧